臺灣高等法院刑事裁定　　　　　　　 100年度交抗字第1477號
抗　告　人
即受處分人　許家維
上列抗告人因違反道路交通管理處罰條例案件，不服臺灣士林地
方法院中華民國100 年10月6 日所為100 年度交聲字第959 號裁
定，（原處分案號：臺北市交通裁決所100 年9 月6 日北市裁字
第裁22- AEY833537 號裁決書）提起抗告，本院裁定如下：
    主  文
抗告駁回。
    理  由
一、本件異議意旨略以：本件抗告人即受處分人許家維於民國（
    以下同）100 年7 月4 日凌晨0 時40分許，騎乘車牌號碼30
    1-HL G號重型機車，行經臺北市○○○路○ 段經警攔停臨檢
    ，依警員指示開啟機車車頭燈，因燈光過亮，乃詢問受處分
    人有無更換車頭燈，當時受處分人以為該燈非屬合法燈具，
    遂向警為肯定回答，然受處分人之友人於翌（5 ）日告知受
    處分人該燈為合法鹵素燈，受處分人隨即前往監理所驗車，
    驗車結果為合格，爰請求撤銷原處分等情。
二、原裁定意旨略以：本件受處分人於100 年7 月4 日凌晨0 時
    40分許，所騎乘前揭重型機車之車頭燈，於出廠後業經變更
    ，然受處分人尚未申請實施臨時檢驗，則確有「電系設備屬
    可變更設備，變更不申請臨時檢驗而行駛」之違規行為。而
    受處分人更換之車頭燈是否為合法燈具，對本件違規行為之
    認定無影響，因認移送機關裁處受處分人罰鍰新台幣（以下
    同）2,400 元，並責令車輛檢驗，認事、用法均無違誤，故
    駁回受處分人之聲明異議。
三、抗告意旨略以：1.抗告人所駕駛前開機車車燈，經監理所檢
    驗車為合法鹵素燈。2.一般市井小民如機車頭燈壞掉，均會
    至機車行直接修理或換新後繼續使用行駛，豈曉得需先檢驗
    後再行駛。3.道路交通事件處理辦法第18條第1 項及道路交
    通安全規則第45條第1 項第1 款均係指汽車電系設備變更調
    換者，應申請實施臨時檢驗，並未提及機車。
四、按汽車車身、引擎、底盤、電系或其他重要設備變更調換者
    ，應申請實施臨時檢驗；又汽車車身、引擎、底盤、電系等
    重要設備變更或調換，或因交通事故遭受重大損壞修復後，
    不申請公路主管機關施行臨時檢驗而行駛者，處汽車所有人
    2,400 元以上9,600 元以下罰鍰，並責令其檢驗，道路交通
    安全規則第45條第1 項第1 款、道路交通管理處罰條例第18
    條第1 項分別定有明文。又依道路交通安全規則附件15「汽
    車設備規格變更規定」，其中「電系設備－頭燈（氣體放電
    式頭燈）（即HID 頭燈）」，如有改裝，應經公路監理機關
    依氣體放電式頭燈檢驗標準檢驗合格，辦理變更登記。又按
    道路交通管理處罰條例所稱之汽車，包含機器腳踏車在內，
    同條例第3 條第8 款亦規定甚明。
五、本院查：
（一）、本件抗告人於100 年7 月4 日凌晨0 時40分許，騎乘前
        揭車牌號碼301-HLG 號重型機車，行經臺北市○○○路
        ○ 段，經警攔停臨檢，並向警坦承該機車之車頭燈業經
        更換一節明確無誤，有抗告人本人之書狀在卷可證（見
        原審卷第4 頁、本院卷第5 頁反面），並有臺北市政府
        警察局松山分局100 年8 月2 日北市警松分交字第1003
        5962000 號函一紙在卷可資佐證（原審卷第9 頁），並
        經原處分機關即臺北市交通事件裁決所裁處抗告人罰鍰
        2,400 元，車輛責令檢驗等情，亦有臺北市政府警察局
        100 年7 月4 日北市警交字第AEY8 33537號舉發違反道
        路交通管理事件通知單、臺北市交通事件裁決所北市裁
        字第裁22-AEY83 3537 號裁決書各一紙在卷可稽（見原
        審卷第6 頁、第7 頁）。
（二）、本件抗告人為上開機車之所有人，且該機車係於99年 3
        月出廠，此有該機車車號查詢重型機車車籍資料在卷可
        證（見原審卷第14頁）。又依該機車之檢驗紀錄觀之，
        該機車除於99年3 月11日經新檢初驗後，於100 年7 月
        5 日下午3 時32分許，始有檢驗紀錄一節，亦有上開機
        車檢驗歷史查詢資料在卷可證（見原審卷第13頁）。由
        此可知，抗告人於100 年7 月4 日凌晨，駕駛前開機車
        行經上述地點時，應尚未就該機車之車頭燈變更一事申
        請實施臨時檢驗，則抗告人確有「電系設備屬可變更設
        備，變更不申請臨時檢驗而行駛」之違規行為應堪認定
        。至抗告人執其騎乘機車之車頭燈為合法燈具之抗辯，
        並無礙其所有之機車有「電系設備屬可變更設備，變更
        不申請臨時檢驗而行駛」違規事實之認定。又法令既明
        定駕駛人有「電系設備變更者，行駛前應申請實施臨時
        檢驗」之義務，抗告人既為該機車之所有人及領有駕駛
        執照之駕駛人，於騎乘前本應知悉上開規定，且應確實
        遵守，自不得以變更電系設備，應先申請臨時檢驗而後
        始能行駛之情，無人知曉云云，而解免抗告人依法所應
        負申請臨時檢驗之義務，亦不得解免如違背應受主管機
        關處以罰責之責任。
（三）、綜上所述，本件抗告人確有「電系設備屬可變更設備，
        變更不申請臨時檢驗而行駛」之違規行為，原審因認原
        處分機關就抗告人之上開違規行為，依道路交通管理處
        罰條例第18條第1 項及違反道路交通管理事件統一裁罰
        基準及處理細則等規定，裁處抗告人罰鍰2,400 元，並
        責令車輛檢驗，認事、用法均無違誤，而駁回受處分人
        之異議聲明，經核並無不合，應予維持。本件抗告人猶
        執前詞，提起抗告，經核為無理由，應予駁回。
六、據上論結，應依道路交通事件處理辦法第25條，刑事訴訟法
    第412條，裁定如主文。
中    華    民    國   100    年    11    月    14    日
                  刑事第十五庭審判長法  官  沈宜生
                                    法  官  吳炳桂
                                    法  官  陳坤地
以上正本證明與原本無異。
不得再抗告。
                                    書記官  梁駿川
中    華    民    國   100    年    11    月    15    日